臺灣高等法院臺南分院民事判決
109年度上字第34號
上  訴  人  張瓊瑛(即劉義雄之承受訴訟人)

            劉光哲(即劉義雄之承受訴訟人)

            劉紋伶(即劉義雄之承受訴訟人)                                      住○○市○○區○○○路00號
兼共同訴訟
代   理  人 劉紋君(即劉義雄之承受訴訟人)

前四人共同
訴訟代理人  陳澤嘉律師
            林子恒律師
被上訴人    施金秀  
訴訟代理人  何永福律師
複代理人    陳奕璇律師
            吳奕麟律師
上列當事人間請求損害賠償事件，上訴人對於中華民國109年1月
7日臺灣嘉義地方法院第一審判決(108年度重訴字第4號)提起上
訴，本院於110年3月9日言詞辯論終結，判決如下：           
 
    主  文
上訴駁回。
第二審訴訟費用由上訴人負擔。
    事實及理由
一、民事訴訟法第427條第2項第11款規定修正，本於道路交通事
    故有所請求而涉訟者，應適用簡易訴訟程序，新修正之民事
    訴訟法、民事訴訟法施行法經總統於民國110年1月20日公布
    ，於同月22日生效。又依民事訴訟法施行法第4條之1規定「
    修正之民事訴訟法簡易訴訟程序，依本施行法第十二條第十
    項公告施行後，於修正前已繫屬之事件，其法院管轄權及審
    理程序依下列之規定：一、未經終局裁判者，適用修正後之
    規定。二、曾經終局裁判者，適用修正前之規定。」本件一
    審於109年1月7日宣判，亦即於修正之民事訴訟法生效時，
    已有終局裁判，應適用修正前規定，即適用通常訴訟程序為
    裁判，先予敘明。
二、本件原上訴人劉義雄於民國000年0月0日死亡，其繼承人為
    張瓊瑛、劉光哲、劉紋伶、劉紋君（下稱張瓊瑛等4人)，有
    戶籍謄本在卷可憑（見本院卷第341-349頁)，是其四人聲明
    承受劉義雄之訴訟，自無不合，附此敘明。
三、上訴人主張：
    被上訴人於民國106年8月8月17時許，騎乘車牌號碼000-000
    號普通輕型機車（下稱A車），沿嘉義市東區南田路由南往
    北方向行駛，駛入南田路與崇文街、宣信街之無號誌多交岔
    路口後，本應注意減速慢行，並作隨時停車之準備，且行經
    設有交岔路口標誌之路段，不得超車，而依當時天候晴、日
    間自然光線、在市區道路、柏油路面、路面乾燥、無缺陷、
    無障礙物、視距復屬良好，客觀上並無不能注意之情事，斯
    時正有嘉義市政府環境保護局所管領車號000-00號垃圾車及
    車號000-00號回收車前後連貫，沿宣信街由南往北緩速移動
    至上開交岔路口沿途執行垃圾收運作業，被上訴人竟疏未注
    意減速慢行，作隨時停車準備，貿然以時速約40公里之速度
    自上開回收車之左側超車前行，適有原上訴人劉義雄（下稱
    劉義雄）騎乘車牌號碼000-000號普通輕型機車（下稱B車）
    沿崇文街由東往西方向駛入上開交岔路口，二車因而於路口
    發生碰撞。劉義雄因此受有頭部外傷，頸椎第3至6節硬腦膜
    下出血，以及尿滯留等傷害，同日在天主教中華聖母修女會
    醫療財團法人聖馬爾定醫院（下稱聖馬爾定醫院）進行頸椎
    減壓、血塊清除手術，並入住加護病房3日，於同年月26日
    出院。其後劉義雄復併發下腸胃道出血、頸椎第6、7節骨折
    脫落、呼吸衰竭、喉嚨水腫尿道感染及滯留、低血鈉等症狀
    ，於106年11月17日起至12月13日止再至聖馬爾定醫院住院
    治療；又自106年12月13日起至107年3月23日止因肺炎、氣
    管切開處蜂窩性組織炎、頸椎前膿瘍，至國立臺灣大學醫學
    院附設醫院（下稱臺大醫院）住院治療，及於107年3月23日
    起至4月15日止轉入衛生福利部樂生療養院（下稱樂生療養
    院）復健科住院，又於107年4月15日起至4月28日止因肺炎
    、呼吸衰竭經氣管切開術後、第3至第6節頸椎創傷性出血術
    後再至臺大醫院持續住院治療，於同年4月28日出院，已致
    無法吞嚥進食，使用鼻胃管、尿管及氣切，並需全日使用氧
    氣製造機、抽痰機、化痰機以維持生命，日常生活無法自理
    ，致受有身體及健康重大難治之重傷害。劉義雄(已由張瓊
    瑛等4人承受訴訟)爰依民法第184條第1項前段、第2項、第1
    91條之2、第193條第1項、第195條第1項規定，請求被上訴
    人賠償醫療費用新臺幣（下同）47萬7628元（如附表一）、
    劉義雄家屬為看護劉義雄自臺北南下往返之交通費用9,558
    元、劉義雄就診交通費用3,520元、劉義雄家屬自嘉義住家
    至醫院看護劉義雄之交通費1萬7628元、看護費83萬0180元
    （如附表二）、醫療器材費用23萬1254元（如附表三）、將
    來看護費用及醫療器材租賃費用671萬6,928元、精神慰撫金
    140萬元，合計968萬6696元之損害，劉義雄對本件事故發生
    應為肇事次因，負擔百分之30之責任，則被上訴人尚應給付
    劉義雄678萬0687元，劉義雄本件僅先請求661萬8763元本息
    。原審駁回劉義雄之請求尚有未合。上訴人就如總表(原告
    上訴/爭執之項目、範圍欄)所示261萬3945元本息(詳細項目
    則如附表一、二、三「(原告)上訴金額欄」所示）為上訴。
    並聲明：㈠原判決關於駁回上訴人後開第二項之訴部分，及
    假執行之聲請暨訴訟費用之裁判均廢棄。㈡上開廢棄部分，
    被上訴人應給付上訴人261萬3945元，及自108年1月19日起
    至清償日止，按週年利率百分之5計算之利息。
四、被上訴人則抗辯：其對本件刑事判決（本院107年度交上易
    字第806號、原法院107年度交易字第16號）認定之犯罪事實
    不爭執。就被上訴人不服原審判決請求金額：㈠醫療費用部
    分(附表1編號1)：上訴人所提之證物模糊不清，且無法看出
    與本案相關。㈡病房費(附表1編號4、7、8、9、14、20、24)
    ：此部分並無任何醫囑證明劉義雄確有入住自費病房之必要
    性，故，此部分支出實非必要。另編號20、24之住院日期與
    編號19、22、23、25所示之日期重疊，係屬重複請求。㈢嘉
    基醫院胸腔內暨重症科費用(見附表一編號19、22、23、25)
    ：此部分僅為付款通知，並非收據，未能證明劉義雄確有是
    項支出。㈣整形外科費用(附表一編號16、21、26、28)：此
    部分之看診科別係整形外科，與本案車禍事故無關。㈤看護
    費用部分：上訴人請求106年12月13日至107年3月23日及其
    後之看護費用均並無支出看護費用之必要。㈥將來看護費用
    此部分：劉義雄女兒當庭表示「將來會在家聘用外籍看護照
    看原告」，顯見，劉義雄將來並無居住在聖馬爾定護理之家
    之計畫，故倘認劉義雄確有看護之必要，亦應以外籍看護人
    員薪資1萬9268元為計算。㈦精神慰撫金：被上訴人雖因過失
    致上訴人受傷，但上訴人也同有過失，上訴人請求之金額過
    高等語。並聲明：上訴駁回。
五、兩造不爭執事實：
　㈠被上訴人於106年8月8月17時許，騎乘A車沿嘉義市東區南田
    路由南往北方向行駛，駛入南田路與崇文街、宣信街之無號
    誌多交岔路口後，適有嘉義市政府環境保護局所管領車號00
    0-00號垃圾車及車號000-00號回收車前後連貫，沿宣信街由
    南往北緩速移動至上開交岔路口沿途執行垃圾收運作業，被
    上訴人自上開回收車之左側超車前行，此時有劉義雄騎乘B
    車沿崇文街由東往西方向駛入上開交岔路口，二車因而於路
    口發生碰撞。
  ㈡劉義雄於當(8)日18時許自行前往聖馬爾定醫院急診住院，經
    診斷受有「頭部外傷、頸椎第三到第六節硬腦膜下出血、尿
    滯留」等傷害，當日即進行頸椎減壓、血塊清除手術，並入
    住加護病房3日，後於106年8月26日出院。
  ㈢劉義雄另於106年12月13日12時16分自行至台大醫院急診，經
    診斷有「肺炎、蜂窩性組織炎、呼吸衰竭併氣管切開術後、
    血管迷走性暈厥、頸椎前膿瘍、直腸癌術後」等情，乃住院
    至107年3月23日出院。
  ㈣劉義雄於同(23)日出院後即轉入樂生療養院復健科住院，至1
    07年4月15日出院。
  ㈤出院當(15)日再度入住台大醫院，經診斷有「肺炎、呼吸衰
    竭經氣管切開術後、第三至第六節頸椎創傷性出血術後」之
    情，持續治療至107年4月28日出院。
  ㈥劉義雄因上開車禍傷害，對被上訴人提出刑事告訴，臺灣嘉
    義地方檢察署檢察官以106年度偵字第9087號提起公訴，經
    嘉義地方法院以107年度交易字16號刑事判決被上訴人犯過
    失傷害致人重傷罪，處有期徒刑3月；嗣檢察官不服提起上
    訴，經本院於108年12月4日以107年度交上易字第806號刑事
    判決原判決撤銷，改判被上訴人犯過失傷害致人重傷罪，處
    有期徒刑6月確定在案。
  ㈦依嘉義市政府108年4月2日府社救字第1081605937號、108年5
    月8日府社救字第1085315400號函覆所檢附之劉義雄鑑定資
    料所示(原審卷1第326-327、416-417頁)，其持有之身心障
    礙類別為第6、7類，鑑定綜合等級為重度。
  ㈧依嘉義市政府108年2月18日府交工字第1085003876號函覆所
    示，嘉義市南田路向設有「停」字標誌，確為支道。
  ㈨依交通部公路總局107年5月25日路覆字第1070046320號函覆
    檢附之覆議字第0000000號覆議意見書所示(原審卷1第188頁
    )，其車鑑覆議意見為：被上訴人駕駛普通輕型機車，行經
    無號誌岔路口，超車不當，與上訴人駕駛普通輕型機車，行
    經無號誌岔路口，由橫向前後連貫並緩速移動之車陣中穿越
    路口時，未充分注意車前狀況，且未減速慢行，作隨時停車
    之準備，同為肇事原因。
　㈩依富邦產物保險股份有限公司108年11月25日富保業字第1080
    002631號函覆所示，已給付劉義雄汽車強制責任保險金共21
    5萬9334元(失能給付200萬元、醫療給付15萬9334元)。
  兩造就下列之項目及金額為不爭執，詳如下列附表一、二、
    三所示：
　 ⑴醫療費用共16萬8396元(即附表一編號1-3、5、6、10-13、1
     5、17、18、27之金額全不爭執；另編號7、8、14、20、24
     之金額則有部分不爭執)。
　 ⑵上訴人交通費用3520元。
　 ⑶看護費用1萬7000元(即附表二編號18)。
　 ⑶醫療器材費用1萬8200元(見附表三被上訴人意見欄所示)。
　 ⑷過失比例各2分之1。
　 ⑸須扣除已領取之汽車強制責任保險金共215萬9334元。
六、兩造爭執之事項：
　 上訴人依民法第184條第1項前段、第2項、第191條之2、第19
   3條第1項、第195條第1項等規定之侵權行為法律關係，請求
   被上訴人給付261萬3945元本息(如總表「(原告上訴/爭執之
   項目、範圍欄」所示），有無理由?　 
七、本院之判斷：
  ㈠按因故意或過失不法侵害他人之權利者，負損害賠償責任；
    汽車、機車或其他非依軌道行駛之動力車輛，在使用中加損
    害於他人者，駕駛人應賠償因此所生之損害。不法侵害他人
    之身體或健康者，對於被害人因此喪失或減少勞動能力或增
    加生活上之需要時，應負損害賠償責任；不法侵害他人身體
    、健康、名譽、自由、信用、隱私、貞操或不法侵害其他人
    格法益而情節重大者，被害人雖非財產上之損害，亦得請求
    賠償相當之金額。民法第184 條第1 項前段、第191 條之2
    前段、民法第193 條第1 項、第195 條第1 項前段分別定有
    明文。而依兩造不爭執事項㈠、㈡、㈥、㈨及⑷所示，被上訴人
    確因過失行為致劉義雄受有前揭傷害。是上訴人依前揭規定
    ，請求被上訴人負損害賠償責任，洵屬有據，茲就上訴人得
    請求賠償項目及金額論述如下：
　⒈醫療費用部分：
  ⑴如附表一「原審判決金額」欄所示准許之金額，共16萬7617
    元，被上訴人不爭執，不再審酌。
　⑵而上訴人就原審駁回其請求而上訴者：
　　①如附表一編號1：3150元。對此被上訴人已無意見（見本  
      原審卷二第37頁、本院卷第366頁)，是上訴人此部分之  
      請求自應准許。
　　②如附表一編號4、7、8、9、14、20、24：此部分劉義雄原
      請求合計33萬5672元。而原判決准15萬6018元，駁回17萬
      9654元。上訴人就此17萬9654元上訴。而查此17萬9654元
      係入住單人病房雙人病房之差額，為兩造所不爭執之事實
      。雖上訴人主張劉義雄病情嚴重，醫生建議入住自費病房
      避免感染。然上訴人所提出之診斷證明書(見原審附民卷
      第9-13頁、原審卷一第63-68頁、第263頁、第491-493頁)
      均無醫囑有入住非健保病房之必要，或病情特殊考量而安
      排，或醫囑指定升等之特別需求。況且劉義雄於106年8月
      8日至8月26日在聖馬爾定醫院住院19天,其中3天即住健保
      病房（見原審卷一第73頁之收據所載)，於106年11月17日
      至12月13日在聖馬爾定醫院住院27天，其中8天即住健保
      病房(雙人病房2天、單人房17天，見原審卷一第74頁之收
      據所載)，益證劉義雄並無必須住自費病房之必要，難認
      此部分病房差額為醫療所必需，自不應准許。
　　③至上訴人主張支出如附表一編號16(230元)、21(130元)、2
      6(370元)、28(370元）所示醫療費用部分，並提出嘉義基
      督教醫院（下稱嘉基醫院）門診收據為證（見原審卷一第
      219、225、459、461頁）。然為被上訴人所否認。而查劉
      義雄前開醫療費用之看診科別雖為整形外科，但整形外科
      並不是與美容整形劃上等號，其為「整形與重建外科」，
      劉義雄因本件事故嚴重受傷，已如前述，其在整形外科之
      治療，難認與本件事故無關，上訴人此部分，合計1100元
      (230+130+370+370)之請求，自應准許。
　　④上訴人另主張支出附表一編號19、22、23、25所示醫療費
      用部分，提出嘉基醫院單據為證（見原審卷一第223、455
      、457頁），前開單據雖分別為定期請款通知、定期繳款
      ，但核其細目，與附表一編號20、24所示住院就診費用不
      同，可見劉義雄須繳納該費用予嘉基醫院，倘其未繳亦係
      嘉基醫院向其催繳，而負有債務之情事。無法認劉義雄無
      此損害，是上訴人請求被上訴人給付附表一編號19(1萬54
      63元）、22（4萬3861元)、23（5萬5322元)、25（1萬146
      1元）所示醫療費，合計12萬6107元，其此請求為有理由
      ，應予准許。
     ⑤綜上，上訴人上訴請求之醫療費用為28萬6375元（詳如附
       表一「(原告)上訴金額欄所示)」，其中13萬0357元（31
       50+1100+126,107=130,357)為有理由，應予准許，逾此
       金額為無理由，不應准許。
  ⒉劉義雄就診交通費用3520元，原審准上訴人之請求，被上訴
    人亦未上訴，無庸再為審酌。
　⒊看護費用：
    上訴人主張劉義雄因本件事故受傷，已支出如附表二所示看
    護費用，共計83萬0180元。原審准59萬4680元（詳附表二「
    原判決金額欄」所示)。上訴人就其中19萬4800元提起上訴(
    詳附表二「(原告)上訴金額欄」所示)。 經查：觀諸聖馬爾
    定醫院106 年8 月26日診斷證明書之醫囑記載：「病人於10
    6 年8 月8 日經急診住院…106 年8 月26日出院，共計加護
    病房3 天，一般病房16天，需頸圈使用，宜休養三個月，住
    院中需專人照顧，出院需長期居家照顧…」等語（見原審卷
    一第63頁）；107 年12月24日診斷證明書之醫囑記載：「…
    病人因上述中樞神經系統機能遺存障礙，終身無法工作能力
    ，維持生命日常生活，經常需醫療護理，全需專人周密照顧
    」等語（見原審卷一第66頁），可見依劉義雄於本件事故發
    生後之身體狀況，需專人照顧，應甚明確。
　⑴上訴人主張如附表二所示編號2至編號13所示之期間，係在台
    大醫院住院，以劉義雄之前述傷述，須專人照顧自屬當然，
    且劉義雄因請照顧服務有如附表二編號2-13，金額欄所示金
    額之支出，有照顧服務收據在卷可憑，自屬可信。則上訴人
    請求此部分之看護費共15萬8400元，為有理由，應予准許。
　⑵上訴人主張如附表二所示編號1所示期間即107年3月23日至10
    7年8月10日(含107 年4 月15日起至4 月28日止之臺大醫院
    住院期間共14天)合計140天，以每天2600元，請周德南為特
    別看護，全天24小時照顧及復健，以劉義雄前述傷勢病情，
    自屬必須，有看護收據在卷可參（見原審卷一第89頁)，合
    計36萬4000元，原審僅准32萬7600元，駁回其餘3萬6400元
    ，自有未合，上訴人請求其餘之3萬6400元，自屬有據，應
    予准許。
　⑶綜上，上訴人上訴請求之看護費用19萬4800元（詳如附表二
    「(原告)上訴金額欄所示)」，為有理由，應予准許。
 ⒋醫療器材費用部分：原審准18萬2638元，駁回上訴人其餘請求
   ，兩造均未上訴。
 ⒌將來看護費用部分：上訴人主張劉義雄因本件事故受傷每月需
   支出鼻胃管、氣切、導尿及氧氣罩等護理費8700 元、病床費
   4萬2000元、外籍看護費1萬9268元，每月合計6萬9968元，而
   其於本件事故發生時78歲，平均餘命尚有9.41年，扣除已治
   療並請求之1 年5 個月，尚餘8 年，故請求將來看護費用及
   醫療器材租賃費用共計671萬6928 元（計算式：69,968元×12
   月×8 年），原審僅准155萬8711元，駁回515萬8217元，尚有
   未合，其就515萬8217元(6,716,928-1,558,711=5,158,217)
   上訴等語。經查：
 　⑴依聖馬爾定醫院106 年8 月26日診斷證明書之醫囑記載：「
     病人…出院需長期居家照顧…」等語（見原審院卷一第63頁
     ）；107年12月24日診斷證明書之醫囑記載：「…病人因上
     述中樞神經系統機能遺存障礙，終身無法工作能力，維持
     生命日常生活，經常需醫療護理，全需專人周密照顧」等
     語（見原審卷一第66頁），足認劉義雄於本件事故發生後
     之身體狀況雖經治療仍無法自理，而有看護之必要，業如
     前述。又劉義雄現有聘任外籍看護人員，每月薪資為1萬92
     68元，業據其提出汎美人力資源管理顧問有限公司繳款單
     、看護工薪資明細表為證（見原審卷一第96至110 頁），
     堪信劉義雄每月有支出外籍看護人員之薪資1萬9268元。
　 ⑵至上訴人主張每月需支出鼻胃管、氣切、導尿及氧氣罩等護
     理費8700 元云云，並提出聖馬爾定護理之家收費標準為證
     （見原審卷一第145頁）。雖然劉義雄聘任外籍看護人員，
     每月薪資為1萬9268元，但除外籍看護人員之薪資外，以劉
     義雄前述上述中樞神經系統機能遺存障礙，曾施氣管切開
     術（見原審卷一第66-67頁）經常需醫療護理，全需專人周
     密照顧，其每月仍需支出鼻胃管、氣切、導尿及氧氣罩等
     費用，為眾所周知之事實，該費用參酌聖馬爾定護理之家
     收費標準8700元（見原審卷一第145頁），尚屬合理，應予
     准許。至上訴人主張須另計病床費4萬2000元，則屬無據。
　 ⑶劉義雄係於108 年1 月18日具狀請求將來看護費用時（見原
     審卷一第49至58頁），但其已於110年2月2日死亡，則其得
     請求之期間為為24.5月。上訴人得請求之看護費用68萬521
     6元{(19,268＋8,700)×24.5=685,216}，是上訴人請求此金
     額為有理由，逾此之請求為無理由。
  ⒍精神慰撫金部分：按不法侵害他人之人格權，被害人受有非
    財產上損害，請求加害人賠償相當金額之慰撫金時，法院對
    於慰撫金之量定，應斟酌實際加害情形、所造成之影響、被
    害人痛苦程度、兩造之身分地位經濟情形及其他各種狀況，
    以核定相當之數額。本院審酌劉義雄為嘉義大同商專部會計
    科畢業，已婚，現由子女扶養，名下有多筆不動產；被上訴
    人為高職畢業，自陳月收入1 萬多元至2 萬元，名下有多筆
    投資及不動產等財產，業經兩造自承在卷（見原審卷一第19
    3 、197 頁），並有兩造之稅務電子閘門財產所得調件明細
    表在卷供參，併審酌被上訴人侵害程度、事發之經過與緣由
    、劉義雄受傷情形等一切情狀，認上訴人請求精神慰撫金10
    0萬元為適當，逾此範圍之請求，則屬過高，應予駁回。
  ⒎綜上所述，上訴人因本件事故共計受有295萬8828元之損害（
    計算式：167,617 ＋<130,357>＋3,520＋594,680＋<194,800>＋1
    82,638＋<685,216> ＋1,000,000=2,958,828）。
 ㈡按損害之發生或擴大，被害人與有過失者，法院得減輕賠償金
   額，或免除之，民法第217 條第1 項定有明文。次按汽車指
   在道路上不依軌道或電力架線而以原動機行駛之車輛（包括
   機車），道路交通安全規則第2 條第1 項第1 款定有明文。
   又按行車速度，依速限標誌或標線之規定，無速限標誌或標
   線者，行經無號誌之交岔路口，均應減速慢行，作隨時停車
   之準備。再按汽車行駛時，駕駛人應注意車前狀況，並隨時
   採取必要之安全措施。另按行經設有交岔路口標誌之路段，
   不得超車，道路交通安全規則第93條第1 項第2 款、第94條
   第3 項、第101 條第1 項第1 款分別定有明文。查本件事故
   地點為多交岔路口之市區道路，案發當時天候晴、日間自然
   光線、柏油路面、路面乾燥、無缺陷、無障礙物、視距復屬
   良好有道路交通事故調查報告表㈠在卷可稽（見臺灣嘉義地方
   檢察署106 年度他字第2371號卷第12頁），劉義雄為普通輕
   型機車駕駛人，除應遵守上開規定外，客觀上並無不能注意
   之情事。又原審刑事庭於107 年1 月31日當庭勘驗案發當時
   路口監視器光碟，依其勘驗結果堪認被上訴人騎乘A 車，由
   南往北方向駛入本件事故地點之無號誌多交岔路口時，疏未
   注意減速慢行，作隨時停車之準備，且未注意設有交岔路口
   標誌之路段，不得超車，斯時有北向之垃圾車及回收車，前
   後連貫並緩速移動至上開交岔路口，沿途執行垃圾收運作業
   ，被上訴人貿然自上開回收車之左側超車前行，適劉義雄騎
   乘B 車由東往西方向駛入上開交岔路口，從前方橫向緩慢行
   進中之垃圾車及回收車之間貿然穿越前行，亦疏未充分注意
   車前狀況，未減速慢行，作隨時停車準備，劉義雄騎乘B 車
   之左前車頭與被上訴人騎乘A 車之右後車身發生碰撞，有原
   審107 年度交易字第16號於107 年1 月30日當庭勘驗監視器
   光碟之勘驗筆錄暨監視器畫面翻拍照片24張在卷可參（見原
   審107 年度交易字第16號卷一第48至49、54之1 至54之13頁
   ），足見兩造均有肇事原因。又審酌兩造所騎乘之機車均已
   駛入該交岔路口，於交岔路口內進行超車、穿越車陣時發生
   碰撞，應認為兩造同為肇事原因。本件事故經行鑑覆議會鑑
   定，其鑑定意見認為：「施金秀駕駛普通輕型機車，行經無
   號誌岔路口，超車不當，與劉義雄駕駛普通輕型機車，行經
   無號誌岔路口，由橫向前後連貫並緩速移動之車陣中穿越路
   口時，未充分注意車前狀況，且未減速慢行，作隨時停車之
   準備，同為肇事原因。」有該覆議意見書1 份在卷可查（見
   原審卷一第186至188 頁），亦同本院前開認定。本院綜合兩
   造過失情節及相關事證，認兩造就本件系爭交通事故之發生
   各應負2 分之1 之過失責任，此亦為兩造所不爭執，則被上
   訴人所應賠償上訴人之金額即應為147萬9414元（計算式：2,
   958,828元×1/ 2）。
  ㈢末按因汽車交通事故致受害人傷害或死亡者，不論加害人有
    無過失，請求權人得依本法規定向保險人請求保險給付或向
    財團法人汽車交通事故特別補償基金補償。保險人依本法規
    定所為之保險給付，視為被保險人損害賠償金額之一部分，
    被保險人受賠償請求時，得扣除之。強制汽車責任保險法第
    7 條、第32條定有明文。查劉義雄已領取汽車強制責任保險
    金215萬9334 元，業據劉義雄提出劉義雄所有存摺內頁影本
    為憑（見原審卷二第59至63頁），並有富邦產物保險股份有
    限公司108 年11月25日富保業字第1080002631號函在卷可稽
    （見原審卷二第69至79頁），且為兩造所不爭執，是依上開
    規定，自應予扣除。而劉義雄實際受領應予扣抵之汽車強制
    責任保險金共215萬9334 元，顯已超過前述劉義雄所得向被
    上訴人請求賠償之147萬9414 元，劉義雄之損害既已受賠償
    ，自不得再向被上訴人為請求。
八、綜上所述，上訴人本於侵權行為之法律關係，請求被上訴人
    給付上訴人261萬3945元，及自刑事附帶民事起訴狀繕本送
    達之翌日(即108年1月19日)起至清償日止，按週年利率百分
    之5計算之利息，為無理由，不應准許。從而原審所為上訴
    人敗訴之判決，並駁回其假執行之聲請自無不合。上訴論旨
    指摘原判決不當，求予廢棄改判，為無理由，應駁回其上訴
    。
九、本件事證已臻明確，兩造其餘之攻擊或防禦方法及所用之證
    據，經本院斟酌後，認為均不足以影響本判決之結果，爰不
    逐一論列，附此敘明。
十、據上論結，本件上訴為無理由，依民事訴訟法第449條第1項
    、第78條、第85條第1項前段，判決如主文。
中　　華　　民　　國　　110 　年　　3 　　月　　30　　日
                  民事第一庭  審判長法  官  丁振昌

                                    法  官  蔡孟珊

                                    法  官  李素靖
上為正本係照原本作成。
上訴人如不服本判決，應於收受送達後20日內向本院提出上訴書
狀，其未表明上訴理由者，應於提出上訴後20日內向本院補提出
理由書狀（均須按他造當事人之人數附繕本），上訴時應提出委
任律師或具有律師資格之人之委任狀；委任有律師資格者，另應
附具律師資格證書及釋明委任人與受任人有民事訴訟法第466條
之1第1項但書或第2項（詳附註）所定關係之釋明文書影本。如
委任律師提起上訴者，應一併繳納上訴審裁判費。
被上訴人不得上訴。　　　　　
中　　華　　民　　國　　110 　年　　3 　　月　　30　　日
　　　　　　　　　　　　　　
　　　　　　　　　　　　　　        書記官  高曉涵
【附註】
民事訴訟法第466條之1：
⑴對於第二審判決上訴，上訴人應委任律師為訴訟代理人。但上
  訴人或其法定代理人具有律師資格者，不在此限。
⑵上訴人之配偶、三親等內之血親、二親等內之姻親，或上訴人
  為法人、中央或地方機關時，其所屬專任人員具有律師資格並
  經法院認為適當者，亦得為第三審訴訟代理人。
民事訴訟法第466條之2第1項：
  上訴人無資力委任訴訟代理人者，得依訴訟救助之規定，聲請
  第三審法院為之選任律師為其訴訟代理人。　　　　　　　　　　
總表　　　　　　　　　　　　　　
總表：上訴人(原告)請求之項目及金額VS.被上訴人(被告)不爭執之事項      編號 請求/爭執項目、金額  (原告)主張之金額 (被告)不爭執之金額 原判決判准之金額 (原告)上訴/爭執之項目、範圍 ⒈ 醫療費用 47萬7628元 16萬8396元 16萬7617元 →僅28萬6375元？(共：31萬0011元) ⒉ 家屬交通費 2萬7186元 ×→0元 ×→0元 →未上訴 ⒊ 原告交通費 3520元 3520元 3520元 →勝訴 ⒋ 看護費用 83萬0180元 1萬7000元 59萬4680元 →19萬4800元 ⒌ 醫藥器材費 23萬1254元 1萬8200元 18萬2638元 →未上訴 ⒍ 將來費用 671萬6928元 ×→0元 155萬8711元 →515萬8217元 ⒎ 精神慰撫金 140萬元 30萬元 100萬元 →40萬元 ⒏ 過失比例 原告：30% 原告：50% 原告：50% 原告：50% ⒐ 強制保險金 × 須扣：215萬9334元 扣：215萬9334元 抵銷：40萬5751元(215萬9334元-175萬3583元) 總   計 968萬6696元×70%＝678萬0687元(先請求：661萬8763元)  →無須給付 350萬7166元×50%→175萬3583元－215萬9334元＝０元 603萬9392元×50%→301萬9696元－40萬5751元＝261萬3945元 
　　　　　　　　　　　　　
【附表一：醫療費用】
編號 醫療機構 日期 看診科別 金額(新臺幣) 證據(原審卷) 備 註  被上訴人爭執/認同之金額 原判決金額 (原告)上訴金額  1 聖馬爾定醫院 107.07.08 呼吸治療 3150元 無單據 原證3 ⍌：全無意見(原卷2P.37) →0元 請求→3150元  2  106.12.22 X光費 200元 卷1P.70  ⍌：全無意見 ⍌：200元 勝訴  3  106.12.11 X光費 500元 卷1P.70  ⍌：全無意見 ⍌：500元 勝訴  4  106.10.11-12 腸胃肝膽科(住院) 3700元 卷1P.71  →爭執：3300元 ⊙同意：400元 4、7-9、14、20、24→15萬6018元 【編號4、7、8、9、 14、20、24：原審請求33萬5672元，判准15萬6018元→請求17萬9654元】  5  106.08.30 X光費 400元 卷1P.71  ⍌：全無意見 ⍌：400元 勝訴  6  106.08.08 急診外科 850元 卷1P.72  ⍌：全無意見 ⍌：850元 勝訴  7   106.08.08-26  神經外科(住院) 5萬4475元  卷1P.73   →爭執：5萬2800元、975元⊙同意：700元 (同編號4)  (同編號4)   8   106.11.17-106.12.13 神經外科(住院) 10萬6241元  卷1P.74   →爭執：5萬3500元、70元⊙同意：5萬2671元 (同編號4)  (同編號4)  (編號1-8)小計  聖馬爾定醫院：16萬9516元         9  臺大醫院 106.12.13-107.03.23 內科(住院)  4萬6544元  卷1P.75、80  原證3 →爭執：1554元 ⊙同意：4萬4990元 (同編號4)  (同編號4)   10  107.04.15-24 內科 13元 卷1P.76、213  ⍌：全無意見 ⍌：13元 勝訴  11  107.04.25-28 內科 4088元 卷1P.76、213  ⍌：全無意見 ⍌：4088元 勝訴 (編號9-11)小計  臺大醫院：5萬0645元         12 嘉基醫院 107.07.03 呼吸治療 3150元 卷1P.69、215 原證3、14 ⍌：全無意見 ⍌：3150元 勝訴  13  107.05.08 胸腔內暨重症 880元 卷1P.77、215  ⍌：全無意見 ⍌：880元 勝訴  14   107.10.23-31  胸腔內暨重症科(住院) 2萬2433元  卷1P.78、217   →爭執：1萬7500元、238元⊙同意：4695元 (同編號4)  (同編號4)   15  107.11.05 胸腔內暨重症 50元 卷1P.79 原證3 ⍌：全無意見 ⍌：50元 勝訴  16  108.01.10 整形外科 230元 卷1P.219 原證15 →全部爭執 →0元 →請求230元  17  108.01.25 一般急診 300元 卷1P.221  ⍌：無意見 ⍌：300元 勝訴  18  108.02.11 胸腔內暨重症 190元 卷1P.223  ⍌：無意見 ⍌：190元 勝訴  19  108.01.31 胸腔內暨重症 1萬5463元 卷1P.223  →全部爭執 →0元 →請求1萬5463元  20   108.01.25-108.02.04 胸腔內暨重症科(住院) 2萬5644元  卷1P.225   →爭執：6000元、272元 ⊙同意：1萬9392元 (同編號4)  (同編號4)   21  108.02.011 整形外科 130元 卷1P.225  →全部爭執 →0元 →請求130元  22   108.05.02-15  胸腔內暨重症科(住院) 4萬3861元  卷1P.455  原證24 →全部爭執  →0元  →請求4萬3861元   23   108.04.26  胸腔內暨重症科(住院) 5萬5322元  卷1P.455   →全部爭執  →0元  →請求5萬5322元   24   108.04.26-108.05.21 胸腔內暨重症科(住院) 7萬6635元  卷1P.457   →爭執：4萬5000元、816元⊙同意：3萬0819元 (同編號4)  (同編號4)   25   108.04.26-108.05.01 胸腔內暨重症科 1萬1461元  卷1P.457   →全部爭執  →0元  →請求1萬1461元   26  108.06.12 整形外科 370元 卷1P.459  →全部爭執 →0元 →請求370元  27  108.05.29 胸腔內暨重症 978元 卷1P.461  ⍌：全無意見 ⍌：978元 勝訴  28  108.05.29 整形外科 370元 卷1P.461  →全部爭執 →0元 →請求370元 (編號12-28)計  嘉基醫院：25萬7467元     爭執：30萬9232元 同意：16萬8396元  16萬7617元 請求：28萬6375元(核算：31萬0011元)  總         計  47萬7628元        
【附表二：看護費用】
編號 日        期 看護人 金額(新臺幣) 證據(原審卷) 備  註 被上訴人意見 原判決金額 (原告)上訴金額 1 107.03.23-107.08.10 周德南 36萬4000元 卷1P.89 原證5 ×→全部爭執 ⍌：32萬7600元(扣3萬6400元) →請求3萬6400元 2 106.12.13-20 陳錦秀 1萬5400元 卷1P.90   ×→0元 →請求1萬5400元 3 106.12.20-27 陳錦秀 1萬5400元 卷1P.90   ×→0元 →請求1萬5400元 4 106.12.27-107.01.03 陳錦秀 1萬5400元 卷1P.90   ×→0元 →請求1萬5400元 5 107.02.18-23 胡鳳珠 1萬1000元 卷1P.91   ×→0元 →請求1萬1000元 6 107.02.28-107.03.05 胡鳳珠 1萬1000元 卷1P.91   ×→0元 →請求1萬1000元 7 107.01.03-10 陳錦秀 1萬5400元 卷1P.91   ×→0元 →請求1萬5400元 8 107.03.20-23 胡鳳珠 6600元 卷1P.92   ×→0元 →請求6600元 9 107.02.23-28 胡鳳珠 1萬1000元 卷1P.92   ×→0元 →請求1萬1000元 10 107.03.15-20 胡鳳珠 1萬1000元 卷1P.92   ×→0元 →請求1萬1000元 11 107.03.10-15 胡鳳珠 1萬1000元 卷1P.93   ×→0元 →請求1萬1000元 12 107.03.05-10 胡鳳珠 1萬1000元 卷1P.93   ×→0元 →請求1萬1000元 13 107.01.17-28 陳錦秀 2萬4200元 卷1P.93   ×→0元 →請求2萬42000元 14 107.06.09 慈恩居家護理 607元 卷1P.94   ⍌：607元 14-15：勝訴 15 107.06.13 慈恩居家護理 1181元 卷1P.94   ⍌：1181元  16 106.11.17-20 彭秀鳳 5500元 卷1P.94   ×→0元 16-30：→未上訴 17 106.11.27-106.12.13 彭秀鳳 3萬5200元 卷1P.94   ×→0元  18 106.08.10-26 彭秀鳳 3萬5200元 卷1P.95  →同意：1萬7000元 ⍌：3萬5200元  19 107.06.06-30 凱西 1萬5876元 卷1P.96-112  ×→全部爭執 ⍌：1萬5876元  20 107.07.01-31 凱西 1萬9835元    ⍌：1萬9835元  21 107.08.01-31 凱西 1萬9268元    ⍌：1萬9268元  22 107.09.01-30 凱西 1萬9835元    ⍌：1萬9835元  23 107.10.01-31 凱西 1萬9268元    ⍌：1萬9268元  24 107.11.01-30 凱西 1萬9268元    ⍌：1萬9268元  25 107.12.01-31 凱西 1萬9835元    ⍌：1萬9835元  26 108.01.01-31 凱西 1萬9268元    ⍌：1萬9268元  27 108.02.01-28 凱西 1萬9268元    ⍌：1萬9268元  28 108.03.01-31 凱西 1萬9835元    ⍌：1萬9835元  29 108.04.01-30 凱西 1萬9268元    ⍌：1萬9268元  ⍌：1萬9268元  30 108.05.01-31 凱西 1萬9268元      合    計  83萬0180元    爭執：81萬3180元 同意：1萬7000元 准：59萬4680元 上訴：19萬4800元 
【附表三：醫療器材費用】

編號 日      期 品          項 金額 證據(原審卷) 備  註 被上訴人之意見 原判決金額 (原告)上訴金額 1 107.05.16 氧氣製造機等 2萬2700元 卷1P.113-115 原證6 →爭執：1萬5000元⊙同意：7700元 ⍌：7700元(扣1萬5000元) 1-39：全部未上訴 2 107.06.30 灌充費及器材租金 6400元 卷1P.116  ×→全部爭執 ⍌：6400元  3 107.06.27 灌充費及器材租金 2500元 卷1P.116  ⍌：全無意見 ⍌：2500元  4 107.07.25 醫療耗材 1800元 卷1P.116  ×→全部爭執 ⍌：1800元  5 107.06.27 灌充費及器材租金 1500元 卷1P.116  ⍌：全無意見 ⍌：1500元  6 107.05.31 醫療耗材 4500元 卷1P.116  ×→全部爭執 ⍌：4500元  7 107.07.02 氧氣瓶租金 7200元 卷1P.117   ×→0元  8 107.04.28 抽痰機等器材 14萬8100元 卷1P.118  →爭執：14萬1600元⊙同意：6500元 ⍌：14萬8100元  9 未載 紙尿褲 270元 卷1P.119  ×→全部爭執 ⍌：270元  10 107.12.10 銀離子 1000元 卷1P.120   10-12：×→0元  11 107.11.19 銀離子、抽痰管 2700元 卷1P.120     12 107.07.14 器材 270元 卷1P.120     13 107.09.11 氧氣瓶保養 1300元 卷1P.121   ⍌：1300元  14 107.08.03 銀離子敷料 1218元 卷1P.121   14-15：×→0元  15 108.09.05 銀離子 1338元 卷1P.122     16 未載 坐墊 550元 卷1P.124   ⍌：550元  17 107.12.28 銀離子敷料等 1718元 卷1P.124   17-18：×→0元  18 107.12.18 銀離子 2000元 卷1P.124     19 106.08.10 頸圈 5000元 卷1P.125   ⍌：5000元  20 106.09.30 輪椅外胎 1400元 卷1P.125   ⍌：1400元  21 106.08.15 頸圈墊片 1200元 卷1P.125   ⍌：1200元  22 未載 鐵片 1365元 卷1P.126   22-33：×→0元  23 未載 鐵片 990元 卷1P.126     24 未載 桂格營養素 1529元 卷1P.126     25 未載 桂格營養素 1250元 卷1P.126     26 108.03.02 藥費 60元 卷1P.227 原證15    27 108.01.16 藥費 60元 卷1P.229     28 108.02.27 藥費 60元 卷1P.231     29 108.02.14 銀離子 2000元 卷1P.233 原證16    30 108.02.22 清創凝膠等 768元 卷1P.235     31 108.02.03 清創凝膠等 400元 卷1P.235     32 108.03.12 銀離子 2200元 卷1P.235     33 108.05.03 銀離子、護理費 3800元 卷1P.459 原證24    34 108.04.23 藥品 418元 卷1P.459   ⍌：418元  35 108.04.11 藥費 80元 卷1P.463   35-39：×→0元  36 108.03.27 藥費 80元 卷1P.465     37 108.04.24 藥費 80元 卷1P.467     38 108.04.18 人工薄皮 320元 卷1P.469     39 108.04.20 器材 1130元 卷1P.469     合   計  23萬1254元    爭執：21萬3054元同意：1萬8200元 准：18萬2638元 →未上訴！